臺灣花蓮地方法院刑事裁定　　　　　　　100年度聲字第328號
聲　請　人　臺灣花蓮地方法院檢察署檢察官
受　刑　人　呂佳瑩原名呂秀玉.
上列聲請人因受刑人數罪併罰有二裁判以上，聲請定其應執行之
刑（100年度執聲字第217號），本院裁定如下：
    主  文
呂佳瑩因犯如附表所示各罪所處之刑，應執行有期徒刑柒月，如
易科罰金，以銀元佰元折算壹日。
    理  由
一、聲請意旨略以：受刑人呂佳瑩因犯稅捐稽徵法等案件，先後
    經判決確定如附表，應依刑法第53條及第51條第5 款，定其
    應執行之刑，爰依刑事訴訟法第477條第1項聲請裁定等語。
二、按裁判確定前犯數罪者，併合處罰之；數罪併罰，有二裁判
    以上者，依刑法第51條之規定，定其應執行之刑，刑法第50
    條、第53條分別定有明文。復按法律上屬於自由裁量之事項
    ，有其外部性界限及內部性界限，並非概無拘束。依據法律
    之具體規定，法院應在其範圍選擇為適當之裁判者，為外部
    性界限；而法院為裁判時，應考量所適用之法規之目的及法
    律秩序之理念所在者，為內部性界限。法院為裁判時，二者
    均不得有所逾越。在數罪併罰，有二裁判以上，定其應執行
    之刑之案件，法院所為刑之酌定，固屬自由裁量之事項，然
    仍應受前揭外部性界限及內部性界限之拘束（最高法院80年
    台非字第473號判例、97年度台非字第505號判決意旨參照）
    。再按被告犯應併合處罰之數罪，經法院以判決或裁定定其
    數罪之應執行刑確定者，該數罪是否執行完畢，均係以所定
    之應執行刑全部執行完畢為斷。其在定應執行刑之前已先執
    行之有期徒刑之罪，因嗣後與他罪合併定應執行刑，而由檢
    察官換發執行指揮書執行應執行刑，是其前已執行之有期徒
    刑部分，僅應予扣除，該罪宣告之刑不能認為已執行完畢（
    最高法院93年度台非字第298號判決參照）。
三、按刑法於民國94年1月7日修正公布，並自95年7月1日施行，
    依修正後刑法第2條第1項規定：「行為後法律有變更者，適
    用行為時之法律。但行為後之法律有利於行為人者，適用最
    有利於行為人之法律。」，而裁判確定前犯數罪，其中一罪
    在新法施行前者，依刑法第51條定應執行刑時，亦應為新舊
    法比較，依修正後刑法第2條第1項規定，適用最有利於行為
    人之法律（最高法院95年第8 次刑事庭會議決議參照）。經
    查，受刑人呂佳瑩（原名呂秀玉）於裁判確定前犯數罪，其
    中如附表編號2及3所示之犯行，係於95年7月1日刑法修正施
    行前所為，而修正前刑法第51條第5 款規定：「數罪併罰，
    分別宣告其罪之刑，依左列各款定其應執行者：宣告多數有
    期徒刑者，於各刑中之最長期以上，各刑合併之刑期以下，
    定其刑期。但不得逾20年。」，修正後同條款則規定：「宣
    告多數有期徒刑者，於各刑中之最長期以上，各刑合併之刑
    期以下，定其刑期。但不得逾30年。」，經比較新舊法結果
    ，修正後刑法並非較有利於受刑人，應依刑法第2條第1項前
    段之規定，依修正前刑法第51條第5 款，定其應執行之刑。
四、經查，受刑人呂佳瑩（原名呂秀玉）因偽造文書、違反稅捐
    稽徵法等案件，先後經如附表所示法院判處如附表所示之刑
    ，均分別確定在案，有本院98年度易字第98號、臺灣高等法
    院花蓮分院98年度上訴字第291號、最高法院99 年度台上字
    第1336號、本院99年度花簡字第453 號判決書及臺灣高等法
    院被告前案紀錄表在卷可稽。受刑人犯如附表編號2至3所示
    之罪，業經本院以99年度花簡字第453 號判決判處應執行有
    期徒刑3月，如易科罰金，以銀元3百元折算1 日確定，有臺
    灣高等法院被告前案紀錄表在卷可按，依前開說明，本院就
    附表編號1至3所示案件再為定應執行刑之裁判時，自應受前
    開裁判所為定應執行刑內部界限之拘束。受刑人所犯如附表
    編號1所示之罪所處之刑，雖於100年4月19 日因徒刑易服社
    會勞動執行完畢，惟尚未合併定其應執行刑，揆諸上揭最高
    法院判決意旨，附表所示之罪所處之刑尚未執行完畢，仍應
    合併定其應執行刑。再按94年2月2日修正公布，並自95年 7
    月1日施行之刑法施行法第3條之1第3項規定「於94年1月7日
    刑法修正施行前犯併合處罰數罪中之一罪，且該數罪均符合
    第41條第1項得易科罰金之規定者，適用90年1月4 日修正之
    刑法第41條第2項規定」，是依修正前刑法第41條第2項規定
    ，併合處罰之數罪均有同條第1項之情形，其應執行之刑逾6
    月者，亦適用第1項易科罰金之規定，就此部分應無進行新
    舊法比較之問題，惟所諭知易科罰金之折算標準，參照最高
    法院84年度台非字第452 號裁判要旨，仍應擇最有利行為人
    之法律定之（臺灣高等法院暨所屬法院因應新修正刑法施行
    座談會提案第5號參照）。經查，受刑人所犯如附表編號2及
    3之罪，其易科罰金之折算標準依修正前刑法第41條第1項前
    段，及95年7月1日廢止前之罰金罰鍰提高標準條例第2 條等
    規定，係以銀元3百元即新臺幣9百元折算1 日，另受刑人所
    犯如附表編號1 之罪，其易科罰金之折算標準，則依修正後
    刑法第41條第1項前段規定，以新臺幣1千元折算1 日，各罪
    易科罰金折算標準因刑法修正而有不同，且以修正前刑法第
    41條第1項前段，及廢止前罰金罰鍰提高標準條例第2條規定
    所定之折算標準較有利於被告，揆諸上揭說明，本件合併定
    應執行刑部分，自應適用此標準定其易科罰金之折算。茲檢
    察官聲請定其應執行之刑，本院審核認聲請為正當，爰在外
    部性及內部性界限範圍內，定其應執行之刑，並諭知易科罰
    金之折算標準。
五、依刑事訴訟法第477條第1項，刑法第2條第1項前段、第53條
    ，修正前刑法第51條第5款、第41條第1項前段、第2 項，廢
    止前罰金罰鍰提高標準條例第2 條，現行法規所定貨幣單位
    折算新臺幣條例第2條，裁定如主文。
中    華    民    國   100    年    5     月    31    日
                  刑事第二庭    法  官  林季緯
上列正本證明與原本無異。
如對本裁定不服，應於送達後5 日內，向本院提出抗告狀（應抄
附繕本）。
中    華    民    國   100    年    6     月    7     日
                                書記官